【裁判字號】    98,簡上,280
【裁判日期】    981120
【裁判案由】    詐欺
【裁判全文】
臺灣桃園地方法院刑事判決             98年度簡上字第280號
上  訴  人
即  被  告  丁○○
上列上訴人即被告因詐欺案件，不服本院98年度桃簡字第230 號
，中華民國98年1 月23日第一審刑事簡易判決（聲請簡易判決處
刑案號：97年度偵字第24904 號及移送併辦案號：臺灣桃園地方
法院檢察署98年度偵字第2229、7169、7170號，臺灣板橋地方法
院檢察署98年度偵字第3547號），提起上訴，本院管轄之第二審
地方法院合議庭判決如下：
    主  文
原判決撤銷。
丁○○幫助意圖為自己不法之所有，以詐術使人將本人之物交付
，處有期徒刑參月，如易科罰金，以新臺幣壹仟元折算壹日。緩
刑貳年。
    事  實
一、丁○○雖可預見將自己之金融帳戶提供他人使用，可能幫助
    他人從事財產犯罪，仍基於縱有人以其金融帳戶實施詐欺犯
    罪，亦不違背其本意之幫助故意，於民國97年10月23日前之
    10月間某日，在桃園縣大園鄉某7-11便利商店以宅急便快遞
    方式，2 日內接續將其申辦之彰化銀行桃園分行帳號000000
    00000000號（下稱彰化銀行帳戶）及台北富邦銀行桃園分行
    帳號0000000000000 號（下稱富邦銀行帳戶）之提款卡寄送
    至臺中市某址，交付予真實姓名、年籍均不詳之成年詐欺集
    團成員，並於電話中將密碼告知該詐欺集團成員，以供犯罪
    集團使用。嗣該詐騙集團成員意圖為自己不法之所有，先後
    撥打電話予丙○○、乙○○、戊○○、甲○○，誆稱不實之
    事由而施用詐術，致使丙○○、乙○○、戊○○、甲○○均
    不疑有他而陷於錯誤，乃分別依電話指示匯款至丁○○所有
    上開彰化銀行帳戶、富邦銀行帳戶，上開詐騙集團詐欺取財
    行為之被害人、詳細時間、地點、手段及匯款情形均詳如附
    表所示，詐得之款項旋由該詐欺集團成員提領一空。嗣因丙○○、乙○○、戊○○、甲○○察覺有異，始知受騙，乃報
    警處理，經警循線查知上情。
二、案經宜蘭縣政府警察局羅東分局、高雄市政府警察局苓雅分
    局、桃園縣政府警察局桃園分局、臺北縣政府警察局板橋分
    局報告臺灣桃園地方法院檢察署檢察官偵查後聲請簡易判決
    處刑暨臺灣板橋地方法院檢察署移送併案審理。
    理  由
一、證人丙○○、乙○○、戊○○、甲○○於警詢中之證述，雖
    屬傳聞證據，惟本院審理時提示上開證人之警詢筆錄徵詢被
    告之意見，被告陳明沒有意見，且未於言詞辯論終結前聲明
    異議，本院審酌上開筆錄作成時，較無人情施壓或干擾，亦
    無不當取供之情形，認為以之作為本案之證據亦屬適當，是
    上開警詢之證述，依刑事訴訟法第159 條之5 第2 項規定，
    有證據能力。
二、前揭事實，業據被告於本院審理中坦承不諱（見本院卷第65
    頁反面），復經證人丙○○、乙○○、戊○○、甲○○分別
    於警詢證述其等遭詐騙之情節歷歷（詳如附表所示卷頁），
    並有被告申設之彰化銀行開戶資料（見98偵字第2229號卷第
    11至15頁）、台北富邦銀行開戶資料（見98偵字第5952號卷
    第24至27頁），且附表編號1 部分，尚有華南銀行自動櫃員
    機交易明細表、內政部警政署反詐騙案件紀錄表、臺北縣政
    府警察局汐止分局社后派出所受理刑事案件報案三聯單、受
    理詐騙帳戶通報警示簡便格式表、受理各類案件紀錄表在卷
    可佐（見98偵字第2229號卷第18至23頁）；附表編號2 部分
    ，有乙○○存摺存款、提款明細表（見97偵字第24904 號卷
    第13頁）；附表編號3 部分，有台北富邦銀行交易明細表、
    內政部警政署反詐騙案件紀錄表、臺北市政府警察局中山分
    局民權一派出所陳報單、受理詐騙帳戶通報警示簡便格式表
    、受理各類案件紀錄表（見98偵字第4658號卷第44至47頁，
    第49、53頁）；附表編號4 部分，有台北富邦銀行交易明細
    表3 張、被告之台北富邦銀行帳戶各類存款歷史對帳單可佐
    （見98偵字第5952號卷第19、38頁），被告自白核與事實相
    符，足堪採信。又按金融存款帳戶，事關存戶個人財產權益
    之保障，與存戶之提款卡結合，其專屬性、私密性更形提高
    ，除非本人或與本人具密切之關係者，難認有何理由可自由
    流通使用該提款卡、密碼，一般人亦均有應妥為保管提款卡
    、密碼，以防止被他人冒用之認識，縱有特殊情況偶有將提
    款卡交付他人之需，亦必深入瞭解其用途後再行提供以使用
    ，恆係吾人日常生活經驗與事理；且金融帳戶為個人理財之
    工具，申請開設金融帳戶並無任何特殊之限制，一般民眾皆
    可以存入最低開戶金額之方式申請開戶，一個人可以在不同
    之金融機構申請多數之存款帳戶使用，並無何困難，此乃眾
    所周知之事實，則依一般人之社會生活經驗，苟見非親非故
    之人不以自己名義申請開戶，竟以各種名目向他人蒐集金融
    機構帳戶供己使用，衡情當知悉蒐集金融帳戶者，係將所蒐
    集之帳戶用於從事財產犯罪。況觀諸現今社會上，犯罪集團
    蒐購人頭帳戶，持以作為詐欺取財之事，常有所聞，被告將
    上開帳戶之提款卡及密碼，交付真實姓名年籍不詳之人使用
    ，自可預見該收集帳戶之人可能將之用來從事詐欺取財等財
    產犯罪，作為詐欺取財之人頭帳戶，以收取被害人匯入之款
    項，惟其竟仍將其帳戶提款卡、密碼交付該來路不明之人，
    其顯具有縱有人以其金融帳戶實施詐欺取財等財產犯罪亦不
    違背其本意之幫助意思甚明。綜上，本件事證明確，被告犯
    行洵堪認定。
三、核被告所為，係犯刑法第30條第1 項前段、第339 條第1 項
    之幫助詐欺取財罪。又被告係基於幫助他人犯罪之意思而參
    與犯罪構成要件以外之行為，為詐欺取財罪之幫助犯，爰依
    刑法第30條第2 項之規定，按正犯之刑減輕之。再被告本欲
    一次同時快遞交付其所有之彰化銀行、台北富邦銀行2 個帳
    戶之提款卡，惟因台北富邦銀行提款卡置於男友處，方隔2
    日後再行快遞等情，已據被告於偵查中供承明確（見98偵字
    第2229號卷第27頁），其係基於同一幫助犯意，接續交付上
    開2 個帳戶之提款卡及密碼，其幫助行為僅1 個，仍祇成立
    1 個幫助詐欺取財罪。又正犯施用詐術詐欺使被害人甲○○
    分6 次接續交付財物，祇成立1 詐欺取財罪。被告以1 幫助
    詐欺行為，幫助正犯詐騙被害人丙○○、乙○○、戊○○、
    甲○○財物，侵害4 人財產法益，為1 行為觸犯4 罪名之想
    像競合犯，應依刑法第55條規定從一重處斷。附表編號4所
    示移送併辦部分，雖未經檢察官聲請簡易判決處刑，然此部
    分既與原聲請簡易判決處刑部分具有想像競合之裁判上一罪
    關係，為聲請簡易判決處刑之效力所及，本院自應併予審理
    ，附此敘明。
四、原審以被告罪證明確，予以論罪科刑，固非無見，惟原審未
    及審酌與本案有裁判上一罪關係之併案事實（即附表編號4
    部分），容有未洽。原判決既有上開可議之處，即屬無可維
    持，應由本院予以撤銷改判。爰審酌被告將金融帳戶任意交
    付予他人，使犯罪集團用以詐騙財物，助長他人犯罪之風氣
    ，並使不法分子易於逃避查緝，嚴重破壞社會治安，原不宜
    寬縱，惟念其犯後坦承犯行，態度尚可，並兼衡其素行、犯
    罪之手段、生活狀況、智識程度等一切情狀，量處如主文第
    2 項所示之刑，並諭知易科罰金之折算標準。末查被告前未
    曾因故意犯罪受有期徒刑以上刑之宣告，此有臺灣高等法院
    被告前案紀錄表1 份在卷可按，其因一時失慮，致罹刑章，
    於本院審理中悔意甚殷，且已當庭賠償被害人丙○○之損害
    （見本院卷第62頁），其餘被害人雖經本院依法傳喚但未到
    庭，然非不得另循以民事途徑請求救濟，且被告表示對於其
    餘被害人亦願意賠償（見本院卷第65頁反面），足見確實有
    賠償意願，堪認被告經此次偵審程序及刑之宣告後，當能知
    所警惕，信無再犯之虞，本院因認前開宣告之刑，以暫不執
    行為適當，爰依刑法第74條第1 項第1 款之規定，併予宣告
    緩刑2 年，以啟自新。
五、被告提供前揭2 個金融帳戶之提款卡，既已交付詐欺集團使
    用，已非屬被告所有，且未扣案，參酌被告之前揭2 個帳戶
    業經金融機關列管，各該帳戶之提款卡非但已無用處，尚乏
    確據證明仍存在，爰不另為沒收之諭知，併予敘明。
據上論斷，應依刑事訴訟法第455 條之1 第1 項、第3 項、第36
9 條第1 項前段、第364 條、第299 條第1 項前段，刑法第30條
第1 項前段、第2 項、第339 條第1 項、第55條、第41條第1 項
前段、第74條第1 項第1 款，刑法施行法第1 條之1 第1 項、第
2 項前段，判決如主文。
本案經檢察官施昱廷到庭執行職務。
中    華    民    國    98    年    11    月    20    日
                  刑事第一庭  審判長法  官  曾家貽
                                    法  官  俞力華
                                    法  官  張瓊華
以上正本證明與原本無異。
不得上訴。
                                    書記官  李宜娟
中    華    民    國    98    年    11    月    25    日
附表
 ┌──┬───┬───────┬───────────┬────────────┐
 │編號│被害人│遭詐騙時、地  │詐騙手段              │匯款時、地、金額（單位  │
 │    │      │              │                      │：新台幣）、匯入之帳戶  │
 ├──┼───┼───────┼───────────┼────────────┤
 │  1 │丙○○│97年10月22日下│以電話聯絡自稱為全國大│97年10月23日11時38分許，│
 │    │      │午3 時許及同年│眾代書事務所之張代書，│至自動櫃員機匯款4980元至│
 │    │      │10月23日，在不│佯稱：是否要作信用貸款│被告之彰化銀行帳號570351│
 │    │      │詳地點（見98偵│整合，並要求先匯款作為│00000000號帳戶內。      │
 │    │      │字第2229號卷第│法院公證費用以確保還款│                        │
 │    │      │16至17頁）    │。                    │                        │
 ├──┼───┼───────┼───────────┼────────────┤
 │ 2  │乙○○│97年10月23日晚│以電話聯絡自稱張代書，│97年10月23日某時，至宜蘭│
 │    │      │間11時許，在不│佯稱：是否要辦貸款，並│縣羅東鎮合作金庫銀行之自│
 │    │      │詳地點（見97偵│要求須匯入手續費。    │動櫃員機匯款4980元至被告│
 │    │      │字第24904 號卷│                      │之彰化銀行帳號0000000000│
 │    │      │第9 至10頁）  │                      │8700號帳戶內。          │
 ├──┼───┼───────┼───────────┼────────────┤
 │ 3  │戊○○│97年10月20日下│以電話聯絡自稱邱代書，│97年10月23日下午1 時許，│
 │    │      │午4 時許，在臺│佯稱：貸款申請書已通過│至自動櫃員機匯款23300 元│
 │    │      │北市○○○路2 │，需繳交保證金及各款項│至被告彰化銀行帳號570351│
 │    │      │段238 號8 樓（│。                    │00000000號帳戶內。      │
 │    │      │見98偵字第4658│                      │                        │
 │    │      │號卷第7 、8 頁│                      │                        │
 │    │      │）            │                      │                        │
 ├──┼───┼───────┼───────────┼────────────┤
 │ 4  │甲○○│97年10月26日晚│以電話聯絡佯稱：先前在│97年10月26日晚上6 時40分│
 │    │      │間5 時許，在台│雅虎拍賣網站因購物使用│許，至桃園縣桃園市○○路│
 │    │      │中市○區○○街│分期付款，須按指示操作│33號台北富邦銀行桃園分行│
 │    │      │142號9樓之9（ │自動櫃員機取消分期付款│自動櫃員機，先依指示提領│
 │    │      │見98偵字第5952│，以免繼續扣款，嗣後又│現金30000 、30000 、8000│
 │    │      │號卷第15至17頁│接到自稱台中文心郵局劉│、2000、30000 、30000 元│
 │    │      │）            │主任電話，告以操作自動│，再以現金存入自動櫃員機│
 │    │      │              │櫃員機取消分期付款轉帳│方式，匯入被告台北富邦銀│
 │    │      │              │程序有誤，要其前往台北│行帳號0000000000000 號帳│
 │    │      │              │富邦銀行將現金放入自動│戶內。                  │
 │    │      │              │櫃員機內存款，才可將錢│                        │
 │    │      │              │歸還。                │                        │
 └──┴───┴───────┴───────────┴────────────┘
附錄本案論罪科刑法條：
中華民國刑法第339 條第1項（普通詐欺罪）
意圖為自己或第三人不法之所有，以詐術使人將本人或第三人之
物交付者，處5 年以下有期徒刑、拘役或科或併科1 千元以下罰
金。


司法院資訊處製作；財團法人民間司法改革基金會備份。
